臺灣臺中地方法院簡易民事判決
110年度中簡字第2056號
原      告  莊文鐘  


被      告  黃家豪  

上列當事人間請求確認本票債權不存在事件，本院於民國110年1
1月30日言詞辯論終結，判決如下：
    主      文
確認被告持有本院110年度司票字第3003號民事裁定所載如附表
所示之本票，於超過新臺幣86,000元及自民國110年3月15日起至
清償日止，按週年利率百分之6計算之利息部分，對原告之票據
債權不存在。
原告其餘之訴駁回。
訴訟費用由被告負擔百分之10，餘由原告負擔。
    事實及理由
一、原告主張：被告持有原告所簽發如附表所示票面金額新臺幣
    （下同）100,000元之本票1紙（下稱系爭本票），並經鈞院
    以110年度司票字第3003號裁定（下稱系爭本票裁定）准許
    在案，惟系爭本票係因消費借貸關係（下稱系爭消費借貸契
    約）而簽發，惟被告僅交付86,000元之借款，且原告已清償
    8萬多元，故系爭本票之債權已不存在，爰依法提起本件訴
    訟，並聲明：確認被告持有系爭本票裁定所載如附表所示之
    本票，對原告之票據債權不存在。
二、被告則以：原告係為擔保兩造間100,000元之消費借貸契約
    而簽發系爭本票予被告，被告已如數交付100,000元之借款
    予原告，原告迄今均未清償等語，資為抗辯。並聲明：原告
    之訴駁回。
三、得心證之理由
  ㈠按確認法律關係之訴，非原告有即受確認判決之法律上利益
    者，不得提起，民事訴訟法第247條第1項前段定有明文。所
    謂即受確認判決之法律上利益，須因法律關係之存否不明確
    ，致原告在私法上之地位有受侵害之危險，而此項危險得以
    對於被告之確認判決除去者，始為存在。查被告持有原告所
    簽發之系爭本票向本院聲請裁定准予強制執行，經本院以系
    爭本票裁定准許在案，惟兩造就系爭本票債權是否存在有所
    爭執，足見系爭本票債權法律關係存否並不明確，致原告在
    私法上之地位有受侵害之危險，而此項危險得以對被告之確
    認判決除去之，是原告提起本件確認之訴，自有確認利益。
  ㈡原告主張被告持有系爭本票，並以之聲請本院裁定准予強制
    執行，經本院發給系爭本票裁定在案等情，有系爭本票、系
    爭本票裁定附卷可稽（見本院卷第21頁），且為被告所不爭
    執，並經本院依職權調取系爭本票裁定聲請卷宗查閱屬實，
    堪信原告上開主張為真實。
  ㈢原告另主張被告就系爭消費借貸契約僅交付86,000元之借款
    ，且其已清償8萬多元等節，而被告就原告交付系爭本票之
    原因關係為消費借貸等情並不爭執，惟否認兩造間消費借貸
    之金額僅有86,000元，並以前詞置辯，經查：
　⒈按票據乃文義證券及無因證券，票據上之權利義務悉依票上
    所載文義定之，與其基礎之原因關係各自獨立，票據上權利
    之行使不以其原因關係存在為前提。執票人行使票據上權利
    ，就其基礎之原因關係確係有效存在不負舉證責任。倘票據
    債務人以自己與執票人間所存抗辯事由對抗執票人，依票據
    法第13條規定觀之，固非法所不許，惟應先由票據債務人就
    該抗辯事由負主張及舉證之責。必待票據基礎之原因關係確
    立後，法院就此項原因關係進行實體審理時，當事人就該原
    因關係之成立及消滅等事項有所爭執，方適用各該法律關係
    之舉證責任分配原則。又按當事人主張有金錢借貸關係存在
    ，須就其發生所須具備之特別要件即金錢之交付及借貸意思
    表示互相一致負舉證責任。本件兩造為系爭本票之直接前後
    手，且系爭本票之原因關係為消費借貸之法律關係等節，為
    兩造所不爭執，又被告抗辯已交付100,000元之借款予原告
    ，惟就超過86,000元之部分為原告所否認，揆諸上開說明，
    自應由被告就兩造授受系爭本票之原因關係，即100,000元
    消費借貸關係存在之事實負舉證責任，然被告復未能舉證以
    實其說，是其上開抗辯，實無可採。
　⒉按當事人主張有利於己之事實者，就其事實有舉證之責任。
    民事訴訟法第277條前段定有明文。原告主張其業已清償系
    爭本票債權，為被告所否認，是原告對已清償債務之有利於
    己之事實，自應負舉證責任。原告就此固提出匯款記事為證
    （見本院卷第75頁），惟該記事係原告自行製作，且其上並
    無任何被告簽名確認收訖之註記，原告亦自承無留存被告要
    求原告匯款至該帳號之證明，是該記事自無從據為有利於原
    告之證明。此外，原告復未就業已清償系爭本票債權之有利
    於己之事實舉證以實其說，是其主張系爭本票之債權業經清
    償而消滅，自不足採。
　㈣從而，原告既因向被告借款86,000元，而交付系爭本票且該
    借款債務尚未清償，則系爭本票債權於逾86,000元之部分，
    自無票據之原因關係存在，原告自得以此直接對抗執票人即
    被告，應可認定。
四、綜上所述，原告請求確認被告持有系爭本票裁定所載如附表
    所示之本票，於超過86,000元及自民國110年3月15日起至清
    償日止，按週年利率百分之6計算之利息不存在，為有理由
    ，應予准許；逾此範圍之請求，為無理由，應予駁回。
五、本件事證已臻明確，兩造其餘攻擊防禦方法及所提之證據，
    經本院審酌後，認與判決結果不生影響，爰不逐一論述，附
    此敘明。
六、訴訟費用負擔之依據：民事訴訟法第79條。
中　　華　　民　　國　　110 　年　　12　　月　　21　　日
                  臺灣臺中地方法院臺中簡易庭
                                  法　官　傅可晴
以上為正本係照原本作成。
如不服本判決，應於送達後廿日內，向本院提出上訴狀並表明上
訴理由，如於本判決宣示後送達前提起上訴者，應於判決送達後
廿日內補提上訴理由書（須附繕本）。如委任律師提起上訴者，
應一併繳納上訴審裁判費。
中　　華　　民　　國　　110 　年　　12　　月　　23　　日
                                  書記官  錢  燕　　　　　　
附表：【幣值單位：新臺幣】
編號 票據號碼 票面金額 發票人 發票日(民國) 到期日(民國) 1 TH0000000 100,000元 莊文鐘 110年3月5日 110年3月15日